【裁判字號】    95,台抗,302
【裁判日期】    950518
【裁判案由】    撤銷股東會決議
【裁判全文】
最高法院民事裁定              九十五年度台抗字第三０二號
    抗  告  人  甲○○
                        之2號.
    訴訟代理人  陳佳瑤律師
                李文娟律師
    抗  告  人  振吉電化廠股份有限公司
    法定代理人  乙○○
上列當事人間因撤銷股東會決議事件，兩造對於中華民國九十五
年二月十三日台灣高等法院高雄分院裁定（九十三年度上字第二
０九號），各自提起抗告，本院裁定如下：
    主  文
原裁定廢棄。
    理  由
按核定訴訟標的之價額，以起訴時之交易價額為準；無交易價額
者，以原告就訴訟標的所有之利益為準。又訴訟標的之價額不能
核定者，其標的價額視為銀元五百元即新台幣（下同）一千五百
元，民國九十二年九月十日公布廢止之民事訴訟費用法（下稱前
民事訴訟費用法）第四條第二項、第十五條分別定有明文。本件
抗告人甲○○於民事訴訟法第七十七條之十二施行前之九十一年
四月十日提起本件訴訟，先位聲明求為：確認對造抗告人振吉電
化廠股份有限公司（下稱振吉公司）九十一年三月十四日股東臨
時會議決議無效之判決。備位聲明求為：(一)撤銷被上訴人公司九
十一年三月十四日股東臨時會決議。(二)確認訴外人李文哲與振吉
公司間之委任關係不存在之判決（備位聲明第二項部分業據原法
院裁定駁回確定）。核其訴訟標的並非對於親屬關係及身分上之
權利有所主張，屬財產權訴訟。因甲○○所持有振吉公司股份之
價值，係以振吉公司之營運及盈虧狀況而定，與本件訴訟是否獲
勝訴判決無關，故甲○○如獲本件勝訴判決所得受客觀利益，尚
無法核定，應依起訴時有效之前民事訴訟費用法第十五條規定視
其價額為一千五百元，其起訴及上訴裁判費之徵收，均應以此價
額為準，並不因增訂民事訴訟法第七十七條之十二之施行而受影
響。原法院未注意及此，遽認本件訴訟標的價額不能核定而應依
民事訴訟法第七十七條之十二規定視為一百六十五萬元，並裁定
命抗告人各應補繳起訴及上訴之裁判費，自有可議。甲○○抗告
論旨，以本件係屬非財產權訴訟，即應依此標準徵收裁判費；振
吉公司抗告論旨則以本件係屬財產權訴訟，應以李文哲擔任振吉
公司監察人所領取車馬補助費七萬二千元為核定訴訟標的之價額
等詞，各執以指摘原裁定不當，固均無足取。惟核定訴訟標的之
價額，屬法院職權，原法院就本件訴訟標的價額之核定，既有未
洽，且抗告人原所繳納之裁判費業已溢繳，仍應由本院將原裁定
予以廢棄。至本件溢收之裁判費應予退還，係屬另一問題，尚非
本院所得審究，併予敘明。
據上論結，本件抗告為有理由。依民事訴訟法第四百九十二條，
裁定如主文。
中    華    民    國  九十五  年    五    月   十八   日
                      最高法院民事第七庭
                          審判長法官  劉  延  村
                                法官  黃  秀  得
                                法官  吳  謀  焰
                                法官  李  寶  堂
                                法官  陳  重  瑜
      本件正本證明與原本無異
                                      書  記  官
中    華    民    國  九十五  年    六    月    一    日
                                                      Ｋ


司法院資訊處製作；財團法人民間司法改革基金會備份。
